臺灣臺中地方法院民事裁定
111年度重訴字第616號
原      告  許景順  
上列原告與被告台中港天龍宮管理委員會間請求拆屋還地事件，
本院裁定如下：
    主    文
原告應於本裁定送達後7日內，具狀補正下列事項，逾期不補正
，即駁回其訴：
一、被告台中港天龍宮管理委員會之當事人能力，及其法定代理
    人之姓名、住所或居所。
二、訴之聲明第1項所載臺中市○○市鎮○段○000地號土地之全體所
    有人，及返還佔用臺中市○○市鎮○段○000地號土地之對象。
三、訴之聲明第2項賠償金之具體金額及賠償之對象。
四、訴之聲明第2項之訴訟標的及原因事實（即原告請求訴之聲
    明第2項賠償金之依據及計算方式）
    理    由
一、起訴，應以訴狀表明訴訟標的及其原因事實、應受判決事項
    之聲明。原告之訴，有起訴不合程式或不備其他要件者，法
    院應以裁定駁回之。但其情形可以補正者，審判長應定期間
    先命補正，民事訴訟法第244條第1項第2、3款、第249條第1
    項但書第6款分別定有明文。
二、經查：　
　㈠按原告之訴有原告或被告無當事人能力者，法院應以裁定駁
    回之。但其情形可以補正者，審判長應定期間先命補正，民
    事訴訟法第249 條第1 項第3 款定有明文。惟查：
　⒈民事訴訟法第40條第3 項規定所謂非法人之團體設有代表人
    或管理人者，必須有一定之名稱及事務所或營業所，並有一
    定之目的及獨立之財產者，始足當之（最高法院85年台上字
    第41號判決參照），故所謂非法人團體，非泛指設有代表人
    或管理人之任何團體，均有當事人能力，尚應具備由多數人
    所組成，並須有一定之組織、名稱、目的、事務所或營業所
    、獨立之財產及設有對外代表團體之管理人或代表人，始足
    當之。而寺廟管委會為寺廟之業務執行單位，不能獨立於宮
    廟而存在，並非民事訴訟法第40條第3 項之非法人團體，即
    無當事人能力（最高法院85年度台上字第41號、79年度台上
    字第1608號民事判決意旨參照）。
　⒉本件原告提起拆屋還地訴訟，以台中港天龍宮管理委員會為
    被告，惟被告台中港天龍宮管理委員會屬管理委員會性質，
    而為寺廟之業務執行單位，不能獨立於宮廟而存在，且依卷
    內事證，尚無從認定台中港天龍宮管理委員會有當事人能力
    ，原告亦未提出台中港天龍宮管理委員會有當事人能力之依
    據。揆諸前揭說明，限原告於本裁定送達後7日內，補正被
    告之當事人能力(包括是否追加台中港天龍宮為被告)，及其
    代表人或管理人，並記載姓名及住所或居所，且提出證明上
    開事項之證據資料（包括管理委員會組織規則或章程、財產
    清冊證明文件、經選任為代表人之紀錄文件、有獨立人事及
    財務之相關證明文件等），逾期未補正，即駁回其訴。
　㈡起訴，應以訴狀表明訴訟標的及其原因事實、應受判決事項
    之聲明，業如前述，而所謂「訴訟標的」，係指為確定私權
    所主張或否認之法律關係，欲法院對之加以裁判者而言；該
    法律關係為何，則須依原告起訴時所表明之原因事實特定之
    （最高法院110年度台上字第2435號民事判決意旨參照）。
    所謂「應受判決事項之聲明」乃請求判決之結論，亦係請求
    法院應為如何判決之聲明，如當事人獲勝訴之判決，該聲明
    即成為判決之主文，並為將來據以強制執行之依據及範圍。
    是以原告提起給付之訴，依上揭起訴必備程式之規定，所表
    明訴之聲明（給付內容及範圍）與法院所為之判決主文，均
    必須明確一定、具體合法、適於強制執行（最高法院98年度
    台上字第599號判決意旨參照）。惟查：
  ⒈按各共有人對於第三人，得就共有物之全部，為本於所有權
    之請求。但回復共有物之請求，僅得為共有人「全體」之利
    益為之，民法第821條定有明文。查原告起訴狀訴之聲明第1
    項記載「被告應將原告所有，坐落於臺中市清水區市鎮○段○
    000地號土地（下稱系爭土地）上之地上物，如圖示紅色部
    分，面積244.85平方公尺之地上物拆除，並將土地返還原告
    」，然系爭土地並非原告單獨所有，仍有其他共有人，故訴
    之聲明第1項顯然與民法第821條意旨不合，將來亦無執行而
    將系爭土地「單獨」返還原告之可能，足徵原告目前訴之聲
    明第1項並非合法。
　⒉原告所提出之民事起訴狀，訴之聲明第2項僅載「被告須賠償
    佔用期間之佔用補償金」，並未具體指明賠償之金額、賠償
    之對象；且就此部分之原因事實，亦未具體指明佔用之期間
    為何，就請賠償金額之依據、計算之方式更隻字未提，本件
    原告起訴狀所載訴之聲明第2項及此部分之訴訟標的、原因
    事實，既均欠明確，無法特定，此部分之起訴程式於法顯有
    不合。
  ㈢末查，原告於本院111年度沙簡字583號所提出系爭土地之土
    地登記謄本仍有缺漏頁數，原告亦應一併補正系爭土地「完
    整」之土地登記謄本所有權人（應包含系爭土地其他共有人
    部分）。
三、依民事訴訟法第249條第1項但書，裁定如主文。
中　　華　　民　　國　　111 　年　　11　　月　　14 　 日
                  民事第一庭    法  官  江彥儀
正本係照原本作成
不得抗告
中　　華　　民　　國　　111 　年　　11　　月 　 14  　日
                                書記官 曾右喬